【裁判字號】    97,上易,2234
【裁判日期】    980527
【裁判案由】    過失傷害
【裁判全文】
臺灣高等法院臺中分院刑事判決        97年度上易字第2234號
上  訴  人  臺灣臺中地方法院檢察署檢察官
被      告  丙○○
                      號
上列上訴人因被告過失傷害案件，不服臺灣臺中地方法院97年度
交易字第455號中華民國97年10月17日第一審判決（起訴案號：
臺灣臺中地方法院檢察署97年度偵字第15854號），提起上訴，
本院判決如下：
    主  文
原判決撤銷。
丙○○因過失傷害人，處有期徒刑參月，如易科罰金，以新臺幣
壹仟元折算壹日。
    事  實
一、丙○○於民國97年1月18日19時40分許之前，駕駛車牌號碼
    7Q-9067號自用小客車，沿臺中市○○路由北向南方向左轉
    臺中港路，明知汽車行駛至交岔路口於轉彎時，轉彎車應讓
    直行車先行，且駕駛人應注意車前狀況，並隨時採取必要之
    安全措施，而依當時天候晴、路面鋪設柏油、乾躁無缺陷亦
    無障礙物，視距良好，行車管制號誌運作正常，依其智識及
    能力並無不能注意之情事，竟疏於注意，於當日19時40分許
    ，適有乙○○騎乘車牌號碼SS3-212號重型機車，沿臺中市
    ○村路由南往北方向直行（沿美村路直行過臺中港路口後，
    為健行路），亦疏未注意汽車行駛時，駕駛人應注意車前狀
    況，並隨時採取必要之安全措施，導致在該交岔路口內，丙
    ○○所駕駛之自小客車右前車頭撞擊乙○○所騎乘機車之前
    方車身，致乙○○人車倒地，因而受有左股骨轉子間骨折、
    左手腕橈股骨折、臉部及左下肢多處擦傷等普通傷害。
二、案經乙○○委由林松虎、吳淑芬律師訴請臺灣臺中地方法院
    檢察署檢察官偵查起訴。
    理  由
一、依刑事訴訟法第159條之5規定，被告以外之人於審判外之陳
    述，雖不符刑事訴訟法第159條之1至同條之4之規定，而經
    當事人於審判程序同意作為證據，法院審酌該言詞陳述或書
    面陳述作成時之情況，認為適當者，亦得為證據。當事人、
    代理人或辯護人於法院調查證據時，知有第159條第1項不得
    為證據之情形，而未於言詞辯論終結前聲明異議者，視為有
    前項之同意。觀之上開規定之立法意旨，乃在於傳聞證據未
    經當事人之反對詰問予以核實，原則上先予排除。惟若當事
    人已放棄反對詰問權，於審判程序中表明同意該等傳聞證據
    可作為證據；或於言詞辯論終結前未聲明異議，基於尊重當
    事人對傳聞證據之處分權，及證據資料愈豐富，愈有助於真
    實發見之理念，且強化言詞辯論主義，使訴訟程序得以順暢
    進行，上開傳聞證據亦均具有證據能力。查本案下列引為證
    據之證人證述及書證，並未經檢察官、被告聲明異議，且各
    該證據資料之作成，並無違法取供或證據證明力明顯過低之
    瑕疵，認以之作為證據亦屬適當，依上開規定，自均有證據
    能力。
二、訊據被告丙○○坦承上開犯罪事實不諱，核與告訴代理人吳
    淑芬律師於偵訊時指訴情節相符，復有道路交通事故現場圖
    1張、道路交通事故調查報告表(一)(二)各1份、臺中市○○○道
    路交通事故談話紀錄表2張、臺中市○○○道路交通事故初
    步分析研判表（被告有轉彎車未讓直行車先行之肇事原因，
    告訴人有未注意車前狀況，並隨時採取必要安全措施之肇事
    原因）、道路交通事故補充資料表各1份及相關照片6張在卷
    可稽，且告訴人因本件車禍，受有如犯罪事實欄所載之前揭
    傷勢，有中國醫藥大學附設醫院診斷證明書、中華民國身心
    障礙手冊各1份及臺中市政府98年4月20日府社障字第098009
    1738號函文及檢送身心障礙鑑定表影本各1份存卷可查，且
    經本院囑託中國醫藥大學附設醫院鑑定結果，認「告訴人有
    跛行，仍須柺杖輔助行走，左大腿肌肉力量不足，活動角度
    受限，但仍無達到毀敗或嚴重減損1肢以上之功能（喪失2/3
    髖關節功能），肌力為4分（正常為5分），活動角度彎曲伸
    展為負10度至60度，共70度」等情，有該院刑事案件醫療鑑
    定意見表在卷（見本院卷第54、55頁）可參，依告訴人所受
    傷勢亦未達重傷害之程度。又按汽車行駛至交岔路口轉彎時
    ，轉彎車應讓直行車先行，及汽車人行駛時，駕駛人應注意
    車前狀況，並隨時採取必要之安全措施，道路交通安全規則
    第102條第1項第7款、第94條第3項分別定有明文。本件車禍
    發生當時天候晴、路面鋪設柏油、路面乾躁無缺陷亦無障礙
    物，視距良好，行車管制號誌運作正常等情，有前開道路交
    通事故調查表(一)記載足明，應認被告駕車當時並無不能注意
    之情事，詎竟疏未讓直行車先行及注意車前狀況，而發生本
    件車禍，其駕車行為違反上開行車規定，自有過失，甚為明
    確，且告訴人因本件車禍事故受有左股骨轉子間骨折、左手
    腕橈股骨折、臉部及左下肢多處擦傷，已如前述。雖告訴人
    騎車未能注意車前狀況而亦有過失，惟被告仍難辭其過失之
    咎。如被告駕車能小心謹慎，於轉彎時能讓告訴人之直行車
    先行，遇有緊急狀況，得以採取緊急煞避之措施，則本件車
    禍當不致發生，告訴人亦不致發生受傷之結果，益徵告訴人
    之受傷與被告之過失行為間具有相當因果關係。本件事證業
    臻明確，被告犯行至堪認定。
三、核被告所為，係犯刑法第284條第1項前段之過失致普通傷害
    罪。又本件車禍發生時，適為警員所親眼目睹，已據證人臺
    中市警察局第一分局公益派出所警員丁○○於本院具結證稱
    ：伊於案發時地，在現場完成指揮交通勤務要回派出所，聽
    到撞擊聲後，轉過去看時，機車、騎士都倒在地上，伊過去
    察看傷者，馬上用無線電通知分局勤務中心派車禍處理小組
    來現場處理，伊有看到被告從肇事汽車駕駛座走下來，當時
    車上沒有其他乘客，伊要被告出示證件，行照上有她的名字
    等語綦詳（見本院卷第89至90頁），核與被告與告訴人於案
    發當日均對交通警員劉志銘陳稱係由警方發現本件肇事，有
    臺中市○○○道路交通事故談話紀錄表「報案經過」欄載述
    情形相符。則本件車禍發生後，警員丁○○隨即目睹車禍肇
    事雙方即為被告與告訴人，縱使被告當下對警員丁○○坦承
    肇事，亦非屬在有偵查權限之警察機關未發覺前所為之自首
    ，僅屬自白而已。原審認被告罪證明確，予以論罪科刑，固
    非無見，惟本案被告應不符合自首之要件，原審逕適用自首
    規定併予減輕其刑，尚有未洽，檢察官上訴意旨執此理由，
    指摘原判決不當，為有理由，原判決自屬無可維持，自應由
    本院撤銷改判。爰審酌被告前無不良素行，有臺灣高等法院
    被告前案紀錄表1份在卷佐參，素行良好；因過失致罹本案
    ，其與告訴人對本件車禍之發生均有過失；暨警員丁○○證
    稱在案發現場時，印象中雙方都指責對方不對，但被告的態
    度不會比告訴人態度差等語，似未能冷靜處理本案；肇事後
    被告願意理賠新臺幣（下同）30萬元，並已提出20萬元到院
    ，惟與告訴人一方要求之2百萬元差距過大，以致無法達成
    和解；考以被告犯罪動機、方法、手段、所生危害、犯後態
    度等一切情狀，量處如主文第2項所示之刑，並諭知易科罰
    金之折算標準。
據上論結，應依刑事訴訟法第369條第1項前段、第364條、第299
條第1項前段，刑法第284條第1項前段、第41條第1項前段，刑法
施行法第1條之1第1項、第2項前段，判決如主文。
本案經檢察官甲○○到庭執行職務。
中    華    民    國    98    年    5     月    27    日
            刑事第九庭  審判長法  官  江  德  千
                              法  官  康  應  龍
                              法  官  賴  妙  雲
以上正本證明與原本無異。
不得上訴。
                              書記官  蘇  昭  文
中    華    民    國    98    年    5     月    27    日
【附錄論罪科刑法條】
刑法第284條第1項前段
因過失傷害人者，處六月以下有期徒刑、拘役或五百元以下罰金
。


司法院資訊處製作；財團法人民間司法改革基金會備份。
